最高法院刑事判決　　　　　　　　　　　　　　　八十八年度台上字第二三八七號
　　上　訴　人　台灣高等法院台中分院檢察署檢察官
　　被　　　告　乙○○
　　　　　　　　甲○○
　　右　一　人
　　選任辯護人　林春祥律師
右上訴人因被告等貪污等罪案件，不服台灣高等法院台中分院中華民國八十八年二月
三日第二審更審判決（八十七年度上更(一)字第八十三號，起訴案號：台灣彰化地方法
院檢察署八十三年度偵字第五一九五、五八四九、六六七七、八七六八號），提起上
訴，本院判決如左：
    主  文
原判決關於乙○○、甲○○部分均撤銷，發回台灣高等法院台中分院。
    理  由
本件原判決撤銷第一審論處被告乙○○依據法令從事公務之人員，對於職務上之行為
收受賄賂罪刑之判決，認被告乙○○被訴涉犯貪污治罪條例第四條第五款、第五條第
三款、第六條第四款及刑法第二百十三條、第一百十六條之罪嫌，犯罪不能證明，改
判諭知其無罪。又原判決維持第一審認被告甲○○被訴犯貪污治罪條例第四條第五款
、第六條第四款及刑法第二百十三條、第二百十六條之罪嫌，犯罪不能證明諭知其無
罪之判決，駁回檢察官在第二審之上訴，固非無見。
惟查本件公訴意旨所指彰化縣大村鄉第十四公墓工程中「第十四公墓墓基工程南向墓
園」（下稱南向墓園工程）之營繕工程結算明細表（八十二年偵字第五八四九號卷第
五十、五十一頁），其中營繕工程結算明細表第六項已載明：八米墓道長一五一公尺
，單價新台幣（下同）四千五百三十元，並有被告乙○○之簽單覆核，又後續工程中
「第十四公墓更新計劃、道路及擋土牆工程」（下稱墓園更新工程）之營繕工程結算
驗收證明書及明細表（見法務部調查局卷第卅二頁至卅六頁），其中結算明細表第八
項記載：八米墓道（加鋪ＰＣ及側溝），長一五一米，單價三○三九點八一元；而依
被告乙○○、甲○○之自白，二人均實際到現場參與上述「南向墓園工程」、「墓園
更新工程」驗收作業程序，被告乙○○自承驗收時有實際丈量，被告甲○○自承有到
現場參與會驗，復有上開南向墓園工程、墓園更新工程之營繕工程結算明細表或結算
驗收證明書附卷可稽；從而為何民國八十二年七月十二日被告等至「南向墓園工程」
工地現場實地丈量驗收作業後，復於八十年十月二十日至「墓園更新工程」工地現場
實地丈量驗收作業時，對於同一工程即「系爭一五一米墓道鋪設ＰＣ及側溝工程」，
並未發覺前次「南向墓園工程」已完成驗收，且已依約付款﹖似與經驗法則有違，原
判決未加詳查，遽以建造之王滿貴建築師事務所之疏忽而認被告等無圖利犯意，自嫌
速斷，實情若何自應再行調查以發現真實。又證人賴瑞雄證稱：八米墓道原應在第二
期「南向墓園工程」施工時納入施工範圍，全長一五一米，但因墓基工程變更設計，
乃將長一五一米之八米墓道ＰＣ及側溝經費移作該墓園工程Ａ型、Ｂ型駁坎之經費，
故於第三期墓園更新工程之八米墓道應包括一五一米墓道加鋪ＰＣ及側溝和上下二段
共計一百零六米不含緣石之施工項目云云（八十三年六月廿九日彰化縣調查站調查筆
錄），如屬無訛，另依南向「墓園工程」營繕工程結算明細表第八、九項之記載，Ａ
、Ｂ型駁坎已列有單獨之預算，分別為Ａ型駁坎長一三三公尺，單價二八五○元，Ｂ
型駁坎長三三八公尺，單價二五七○元，並經結算付款（見八十二年偵字第五八四九
號卷第五十、五一頁），究竟該移用施作Ａ、Ｂ型駁坎地之經費，有無依法變更設計
﹖建在何處﹖被告等驗收「南向墓園工程」時，為何又記載完成驗收關於系爭之「一
五一米墓道加鋪ＰＣ及側溝工程」部分﹖均不無疑問，有待釐清，遽行論斷亦有調查
職責未盡及判決理由不備之違法，檢察官上訴意旨指摘原判決不當，尚非全無理由，
應認關於乙○○、甲○○部分有發回更審之原因
據上論結，應依刑事訴訟法第三百九十七條、第四百零一條，判決如主文。
中      華      民      國    八十八    年      五      月     十三     日
                              最高法院刑事第十庭
                                  審判長法官  莊  登  照
                                        法官  洪  明  輝
                                        法官  蔡  清  遊
                                        法官  黃  一  鑫
                                        法官  林  秀  夫
      右正本證明與原本無異
                                              書  記  官
中      華      民      國    八十八    年      五      月     十九     日
